【裁判字號】    95,裁,2201
【裁判日期】    950928
【裁判案由】    有關土地登記事務
【裁判全文】
最  高  行  政  法  院  裁  定
                                     95年度裁字第02201號
再 審原 告  甲○○
再 審被 告  臺中縣東勢地政事務所
代  表  人  乙○○
上列當事人間因有關土地登記事務事件，再審原告對於中華民國
93年12月3日本院93年度判字第1537號判決，提起再審之訴。本
院裁定如下：
    主  文
再審之訴駁回。
再審訴訟費用由再審原告負擔。
    理  由
一、按對於確定判決提起再審之訴，依行政訴訟法第277條第1項
    第4款之規定，必須表明再審理由及關於再審理由並遵守不
    變期間之證據。所謂表明再審理由，必須指明確定判決有如
    何合於行政訴訟法第273條所定再審事由之具體情事始為相
    當，倘僅泛言有再審事由而無具體情事者，仍難謂已合法表
    明再審事由，提起再審之訴，即屬不合法。
二、本件再審原告對本院93年度判字第1537號判決（下稱確定判
    決）提起再審之訴，其再審起訴意旨略以：（一）關於確定
    判決指再審原告未提出位置圖部分，再審原告已提出堤防線
    外位置圖。（二）確定判決謂再審原告前所主張其發見之未
    經斟酌之各證物，實係於90年3月15日（確定判決對之再審
    之本院90年度判字第388號判決公告生效日）之後始存在，
    非前程序訴訟（即本院90年度判字第388號案）中已存在。
    然再審原告提出之公函所述法令，及土地不屬河川區域之時
    間或不屬土地法施行法第5條水道其一定限度不得私有之事
    證，應存在於前訴訟過程中，本院前程序漏未斟酌云云。為
    此，以發見足以影響於判決之重要證物漏未斟酌為由，提起
    本件再審之訴。
三、確定判決係以：再審原告所指發現未經斟酌之重要證物，為
    經濟部水利署92年4月28日水管3字第09250036600號函、92
    年6月12日水3管字第0925002250號函、臺中縣政府91年11月
    26日府地籍字第09130558400號函、91年12月12日府地籍字
    第0913393300號函、經濟部水利署91年12月18日經水綜字第
    09150582700號函、92年3月14日經水綜字第09250074470號
    函、臺中縣政府91年12月4日府地籍字第09131641800號函、
    92年1月14日府工水字第09200511900號函、司法院解釋、本
    院及最高法院判決。然各該函件，俱在原判決於90年3月15
    日公告生效之後始作成，並非於前訴訟程序中存在之證物，
    無發現之可言。且各該函件，並未標示系爭土地之所在，亦
    不足以證明再審原告所稱系爭土地不在河川區域之事實，縱
    經斟酌，無從據以為較有利於再審原告之裁判。又司法院解
    釋、本院及最高法院判決，均屬法律上意見之表示，無關本
    案待證事實之證明，並非證物，並不符合發見未經斟酌之重
    要證物之要件等詞，為判斷基礎，因而駁回再審原告於前程
    序之再審之訴。經查本件再審原告提起本件再審之訴，並未
    主張其發現本院前程序未經斟酌何項重要證物，而係對原確
    定判決之認定表示相異之見解，尚難認再審原告業已表明如
    何合於行政訴訟法第273條第1項第14款所定再審事由之具體
    情事，揆之首開規定及說明，其再審之訴為不合法，應予駁
    回。
四、依行政訴訟法第278條第1項、第104條、民事訴訟法第95條
    、第78條，裁定如主文。
中    華    民    國    95    年    9     月    28    日
                  第五庭審判長法  官  鄭  淑  貞
                              法  官  黃  合  文
                              法  官  吳  明  鴻
                              法  官  林  茂  權
                              法  官  鄭  小  康
以  上  正  本  證  明  與  原  本  無  異
中    華    民    國    95    年    9     月    28    日
                              書記官  阮  桂  芬


司法院資訊處製作；財團法人民間司法改革基金會備份。
